臺灣屏東地方法院交通事件裁定　　　　　94年度交聲字第26號
原處分機關　交通部公路總局高雄區監理所屏東監理站
異　議　人
即受處分人　甲○○　男　46歲.
上列異議人因違反道路交通管理處罰條例案件，對於交通部公路
總局高雄區監理所屏東監理站94年1 月12日所為之處分（原處分
案號：屏監違字第82－Z00000000 號），聲明異議，本院裁定如
下：
    主  文
異議駁回。
    理  由
一、原處分意旨略以：異議人即受處分人甲○○於民國93年11月
    12日2 時1 分許，駕駛車牌號碼276 －AC號營業大客車行駛
    在國道1 號南下路段時，自南下241 公里起至244 公里止，
    均未依規定車道行駛，而佔用內側車道，為警當場攔停舉發
    。嗣原處分機關即交通部公路總局高雄區監理所屏東監理站
    認異議人上開情形，違反道路交通管理處罰條例第33條第1
    項規定，裁處異議人罰鍰新台幣（下同）3000元，並記違規
    點數1 點等語。
二、異議意旨略以：異議人駕駛車牌號碼276 －AC號營業大客車
　　行駛在國道1 號南下路段時，因南下241 點1 公里處斗南交
    流道有來車進入主線道，為禮讓右側來車才切換至內車道，
    且在南下242點5公里處，亦有慢速車輛出現在古坑砸道口，
    異議人一直行駛至243 點8 公里處方認為安全可切換至外線
    車道時，即被國道公路警察局第四隊警員瞬間佔用外線車道
    ，並在南下244 公里處攔停開單舉發，是以，在短短之1.4
    公里內即有2 處砸道口，況那時在南下242 公里處有路肩施
    工，異議人要如何能安全且任意變換車道，為此，提起本件
    異議。
三、按汽車行駛於高速公路或設站管制之道路，而不遵管制之規
    定者，處汽車駕駛人3000元以上6000元以下罰鍰；汽車駕駛
    人有第33條之情形者，記違規點數1 點；又汽車行駛高速公
    路，其車道之使用，除因交通事故及道路施工依臨時或可移
    動標誌指示或公路警察指揮外，應依設置之交通標誌、標線
　　或號誌之規定，無設置者，應依左列規定：一　車輛行駛於
　  同向二車道路段，除為超越同一車道之前車時得暫時利用內
    側車道超越前車外，不得行駛內側車道，道路交通管理處罰
    條例第33條第1 項、第63條第1 項第1 款及高速公路交通管
    制規則第8條第1項第1款本文分別定有明文。
四、經查：異議人於上開時、地，駕駛車牌號碼276 －AC號營業
　　大客車行駛在國道1 號，自南下241 公里起至244 公里止，
    因有沿途佔用內側車道之違規行為，經內政部警政署國道公
    路警察局第四警察隊警員當場攔檢舉發等情，除有內政部警
    政署國道公路警察局公警局交字第Z00000000 號舉發違反道
    路交通管理事件通知單附卷可參外，復據證人即舉發員警邱
    昱翔到庭具結證述：當天伊與同事陳淇松執行勤務，在南下
    240 點7 公里處發現異議人駕駛的車輛行駛在內線車道，伊
    等一路跟在後面，跟了3 公里，在南下244 公里處才將異議
    人攔下，當時凌晨2 點多，國道1 號沒有什麼車子，雖然在
    南下241 公里處斗南交流道有1 部中型貨車要進入主線道，
    但那時異議人已經在內線了，且就算是有車子要進入主線道
    ，依法還是不能變換到內車道，不過執法時會通融，除非繼
    續行駛在內線車道，否則不會開單舉發，而本件異議人是因
    為都沒有變換到外線車道，伊等才會開單舉發；異議人是在
    伊等靠近要攔停時才打方向燈，在之前行駛近3 公里都沒有
    打方向燈；又施工路段是在南下241 點2 公里處，而路肩施
    工並不影響異議人變換到外側車道等語（見本院卷第15頁）
　　明確。觀之證人上開證言，係經具結後所為之證述，倘有虛
　  偽不實即應受偽證罪之處罰，而證人與異議人宿不相識，且
    無任何仇隙，自無設詞誣陷之可能，是證人上開證詞，應可
    憑信。雖異議人辯稱：係要禮讓來車及因路肩施工，才無法
    切換到外側車道云云。然依證人上開證述，異議人於行駛至
    國道1 號南下241 點1 公里斗南交流前，業已行駛在內側車
    道，顯非基於禮讓由斗南交流道進入之車輛而行駛至內側車
    道；且本件舉發當時係凌晨2 時許，衡情，在國道1 號高速
    公路上車流量理應甚微，而卷附舉發通知單上亦載明當時外
    側車道沒有車輛等語，故當時該路段之外側車道既無其他車
    輛，異議人本可即時變換至外側車道行駛，然其卻不為，並
    遲至警員在國道1 號南下244 公里處攔停舉發時，始打方向
    燈表示欲變換至外側車道，依此，俱可認異議人並非係為禮
    讓交流道進來之車輛，方暫時行駛在內側車道，否則，以被
    告身為職業駕駛人，在當時車流量極微及長達3 公里之路程
    中，豈有無法變換至外側車道之理。再者，本件舉發當時國
    道1 號南下241 點2 公里處，固有道路施工，然該處當時是
    路肩封閉施工，對於內側、外側車道均未造成影響，駕駛人
    自可依規定在內、外側車道正當變換行駛，是異議人辯稱：
    因路肩封閉施工，致其不敢變換至外側車道云云，亦屬無據
    ，不足採信。
五、至異議人雖又辯稱：本件舉發當時並無攝影，並無證據云云
    。惟按交通警察掣單舉發違反道路交通管理處罰條例所列違
    規事實，本質上為行政處分，係公務員基於職務上權力，依
    法就特定之具體事件所為具公法上效果之單方面行政行為，
　　基於公務員為公法上行為具有公信力之原則，該行政行為當
　  可被推定為真正，其據以依法處分之事實認定亦為正確無誤
    ，本此公信原則，立法者乃賦予行政機關制定違反道路交通
    事件統一裁罰基準及處理細則，使執行勤務員警得當機處分
    ，以達其維護交通秩序、安全之行政目的，反之，若謂公務
    員一切行政行為均需預留證據以證其實，則國家行政勢必窒
    礙難行；況據證人邱昱翔到庭證稱：依照警察勤務規定，使
    用巡邏車時並無攝影設備，使用偵防車時方有攝影設備，而
    夜間是使用巡邏車，白天才使用偵防車，因為在夜間高速公
    路沒什麼車，非常清楚明確，才會開單舉發等語（見本院卷
    第16頁），可知當時使用之巡邏車並無攝影設備，是本件執
    勤員警本其維護交通秩序、安全職責所為之舉發，雖未攝影
    存證，亦應受到合法、正確之推定。異議人上開所辯，亦不
    可採。
六、綜上所述，本件異議人有於上開時、地，駕駛車輛行駛於高
    速公路，而不遵管制之規定行駛於內側車道，違反道路交通
    管理處罰條例第33條第1 項規定之事實，應堪認定，原處分
    機關據此並援引上開交通管理處罰條例規定，裁處異議人罰
    鍰3000元，並記違規點數1 點，於法即無不合。本件異議經
    核為無理由，應予駁回。
七、據上論斷，應依道路交通案件處理辦法第19條，裁定如主文
    。
中　　華　　民　　國　　94　　年　　6 　　月　　30　　日
                  交通法庭　  　法　官　蘇碧珠
以上正本證明與原本無異。
如不服本裁定應於收受送達後五日內向本院提出抗告書狀敘述抗
告之理由抗告於台灣高等法院高雄分院。
                                書記官  賀燕花
中　　華　　民　　國　　94　　年　　6 　　月　　30　　日
